---
title: "Rapport"
output:
  pdf_document: default
  html_document: default
---


```{r setup, include=FALSE}
knitr::opts_chunk$set(echo = TRUE)
```

# Questions Théoriques
##T-2
### #2
La fonction réciproque est la suivante: $g(u)=\frac{1}{u}$. Par conséquent, on obtient: $u_{i}=\frac{1}{\beta_{0}+\beta_{1}x_{i1}+x_{i2}}$


####a)
Dans le cas où $x_{i1}$ augmente de 1, on obtient que Y augmente de:

\begin{align*} 
E[Y_{i};x_{i1}=x_{i1}^{*}+1]-E[Y_{i};x_{i1}=x_{i1}^{*}] &=  \frac{1}{\beta_{0}+\beta_{1}(x_{i1}+1)+x_{i2}} -\frac{1}{\beta_{0}+\beta_{1}x_{i1}+x_{i2}}
\end{align*}

####b)
Dans le cas où $x_{i2}$ augmente de 1, on obtient que Y augmente de:

\begin{align*} 
E[Y_{i};x_{i2}=x_{i2}^{*}+1]-E[Y_{i};x_{i2}=x_{i2}^{*}] &=  \frac{1}{\beta_{0}+\beta_{1}x_{i1}+x_{i2}+1} -\frac{1}{\beta_{0}+\beta_{1}x_{i1}+x_{i2}}
\end{align*}

#####c)
On calcule les intervalles de confiance de Wald pour nos $\hat{\beta_{j}}$
\begin{align*} 
IC(\hat{\beta_{j}},\alpha)&= \hat{\beta_{j}} \pm z_{\alpha/2} \sqrt{\hat{Var(\hat{\beta_{j}})}}\\
IC(\hat{\beta_{0}},0.95)&= 0.1 \pm 1.96 \sqrt{0.000625} =[0.051, 0.149]\\
IC(\hat{\beta_{1}},0.95)&= -0.01 \pm 1.96 \sqrt{0.000016} =[-0.01784, -0.00216]
\end{align*}

####d)
L'intervalle de confiance pour notre prédicteur linéaire $\boldsymbol{x}_{0}'\boldsymbol{\hat{\beta}}$ est $\boldsymbol{x}_{0}'\boldsymbol{\hat{\beta}} \pm z_{\alpha/2} \sqrt{v^{2}(\boldsymbol{x}_{0})}$


\begin{align*} 
v^{2}(\boldsymbol{x}_{0})&= \hat{Var}\left(\sum_{j=0}^{p'}x_{0j}\hat{\beta_{j}}\right)\\
&=\hat{Var}(\hat{\beta_{0}})+ x_{01}^{2}\hat{Var}(\hat{\beta_{1}}) +2x_{01}\hat{Cov}(\hat{\beta_{0}},\hat{\beta_{1}})\\
&=0.000625+5^{2}*0000016+2*5*-0.0001\\
&=0.000025
\end{align*}

On obtient donc:

$IC(\boldsymbol{x}_{0}'\boldsymbol{\hat{\beta}},0.95)=0.1-5*0.01+0.5 \pm 1.96\sqrt{0.000025} =[0.5402, 0.5598]$

On peut maintenant trouver notre intervalle de confiance pour $Y_{i}$:

$IC(Y_{i},0.95)=\frac{1}{IC(\boldsymbol{x}_{0}'\boldsymbol{\hat{\beta}},0.95)}=[1.786, 1.851166]$

### #4
#####a)
Selon notre fonction, on obtient:


\begin{align*} 
\ell(\beta_{0},\beta_{1};Y)&=\sum_{i=1}^{n} ln(f(y_{i}|x_{i};\beta_{0},\beta_{1})) \\
&=\sum_{i=1}^{n} ln(\frac{1}{u_{i}}e^{-\frac{y_{i}}{u_{i}}})\\
&=\sum_{i=1}^{n} ln(\frac{1}{u_{i}})-\frac{y_{i}}{u_{i}} \\
&=\sum_{i=1}^{n} ln(\beta_{0}+\beta_{1}x_{i})-y_{i}(\beta_{0}+\beta_{1}x_{i})  \\
\end{align*}

####b) 
On cherche la déviance. On sait que $\ell(u;Y)=\sum_{i=1}^{n} ln(\frac{1}{u_{i}})-\frac{y_{i}}{u_{i}}$

\begin{align*} 
D(Y,u)&=2(\ell(y;Y)-\ell(u;Y))\\
&=2(\ell(y;Y)-\ell(g^{-1}(\beta_{0}+\beta_{1}x_{i};Y))\\
&=2\left(\sum_{i=1}^{n} ln(\frac{1}{y_{i}})-\frac{y_{i}}{y_{i}}-\sum_{i=1}^{n} ln(\beta_{0}+\beta_{1}x_{i})-y_{i}(\beta_{0}+\beta_{1}x_{i})\right)\\
&=2\left(\sum_{i=1}^{n} ln(\frac{1}{y_{i}})-1-ln(\beta_{0}+\beta_{1}x_{i})+y_{i}(\beta_{0}+\beta_{1}x_{i})\right)
\end{align*}

### #5
####a)
On peut exprimer $u_{i}$ de la façon suivante:
$u_{i}=exp\left(\beta_{0}+\beta_{1}x_{i1}+\beta_{2}x_{i2}+ln(v_{i})\right)=e^{\beta_{0}}e^{\beta_{1}x_{i1}}e^{\beta_{2}x_{i2}}v_{i}$. Par conséquent, si on remplace $v_{i}$ par $v_{i}^{*}=1.05v_{i}$, on obtient:

\begin{align*} 
u_{i}^{*}&=e^{\beta_{0}}e^{\beta_{1}x_{i1}}e^{\beta_{2}x_{i2}}v_{i}^{*}\\
u_{i}^{*}&=e^{\beta_{0}}e^{\beta_{1}x_{i1}}e^{\beta_{2}x_{i2}}v_{i}1.05\\
u_{i}^{*}&=u_{i}*1.05
\end{align*}

#### b)

\begin{align*} 
u_{i}^{*}&=e^{\beta_{0}}e^{0.24(x_{i1}+1)}e^{\beta_{2}x_{i2}}v_{i}\\
u_{i}^{*}&=e^{\beta_{0}}e^{0.24x_{i1}}e^{0.24}e^{\beta_{2}x_{i2}}v_{i}\\
u_{i}^{*}&=u_{i}e^{0.24}\\
u_{i}^{*}&=u_{i}1.27
\end{align*}

Lorsque $x_{i1}$ augmente de une unité, alors la moyenne augmente d'environ 27% ($e^{0.24}$).

#### c)
On procède au test d'hypothèse suivant:

$H_{0}$: Le modèle poisson est suffisant 

$H_{1}$: Le modèle binomiale négatif est nécessaire

\begin{align*} 
\epsilon&=D_{0}-D{1}=3.8\\
p&=0.5P(\chi^{2}_{1}>\epsilon)
&=0.5P(\chi^{2}_{1}>3.8)
&=0.02562629
\end{align*}

Comme la p-value est inférieure à 0.05, on rejète l'hypothèse $H_{0}$. On doit utiliser le modèle de la négative binomiale.

\pagebreak
# P-1
```{r functions, echo=FALSE,include=FALSE}
library(olsrr)
options(scipen = 5)
options(digits=5)
data=read.table("weisberg56.dat",header=TRUE)
```



###Analyse de multicolinéarité
Avant de faire notre modèle on peut procéder à une analyse de multicolinéarité en calculant nos facteur d'inflation de la variance (VIF):
```{r analyse_multi_col1,echo=FALSE}


model1=lm(SOMA ~ WT2+HT2+WT9+HT9+LG9+ST9, data = data)

ols_vif_tol(model1)
ols_coll_diag(model1)


```
Avec cette analyse, on réalise qu'il a certains facteurs d'inflation de la variance supérieur à 10 (WT9 et LG9). On peut aussi observer certains indices de conditionnement qui sont calculés à partir des valeurs propres atteignent des valeurs supérieur à 30. Finalement, on constate que les variables WT9 et LG9 sont probablement en multicollinéarité, car leurs dépendances linéaires $p_{lj}$ sont supérieur à 60% pour l'indice de conditionnement le plus élevé (238.041>30). 

Pour remédier au problème, on peut retirer la variable LG9:

```{r analyse_multi_col2,echo=FALSE}


model2=lm(SOMA ~ WT2+HT2+WT9+HT9+ST9, data = data)

ols_vif_tol(model2)



```

On constate qu'aucun VIF n'est maintenant supérieur à 10. On peut commencer à faire notre modèle avec ces variables.

###Modèle
Puisque qu'on a peu de variables dans nos données ($p'=5$), on peut se permettre de trouver tous les sous-modèles possibles pour ensuite choisir le meilleur:

```{r tous_models,echo=FALSE}


model=lm(SOMA ~ WT2+HT2+WT9+HT9+ST9, data = data)

all_possible<- ols_step_all_possible(model)

#as.data.frame(all_possible[all_possible$fpe== min(all_possible$fpe), ])

as.data.frame(all_possible[25:31,c("mindex","predictors","rsquare","adjr","predrsq","aic")])
print("Modèle avec meilleur R2 ajusté")
as.data.frame(all_possible[all_possible$adjr== max(all_possible$adjr), ])
plot(all_possible)

#ols_step_best_subset(model)


```


À partir de ces informations, on peut voir que, basé sur la valeur du $R^{2}_{adj}$, le meilleur modèle est celui qui inclut les variables WT2, WT9, HT9 et ST9 (on laisse tomber HT2). On peut toutefois voir que le modèle complet a un meilleur $R^{2}$ que notre modèle réduit. On peut confirmer que notre modèle réduit est toutefois le meilleur, il a également le plus faible AIC (89.471) et la plus grande valeur de $R^{2}_{prev}$ (basée sur PRESS) (0.25032). Les graphiques comfirment les mêmes résultats, notre modèle réduit (#26) est le plus addéquat.

On peut maintenant faire notre prédiction:
```{r prédiction,echo=FALSE}


model=lm(SOMA ~ WT2+WT9+HT9+ST9, data = data)
vecteur_data=data.frame(WT2=13,WT9=41,HT9=141,ST9=73)


#print("Prédiction pour E[Y]")
#predict(model,newdata = vecteur_data,interval=c("confidence"),level=0.95)
print("Prédiction pour Y")
predict(model,newdata = vecteur_data,interval=c("prediction"),level=0.95)


```

Avec notre modèle, on peut prédire qu'un enfant de 9 ans ayant ces caractéristiques aurait un somatotype de 6.5168 à l'âge de 18 ans. L'intervalle de confiance 95% de cette estimé ponctuel est de [3.5355, 9.4981]

